【裁判字號】    99,交聲,161
【裁判日期】    990129
【裁判案由】    交管條例聲異
【裁判全文】
臺灣板橋地方法院交通事件裁定        99年度交聲字第161 號
原處分機關  交通部公路總局台北區監理所
異  議  人
即受處分人  甲○○
上列異議人因違反道路交通管理處罰條例案件，對於交通部公路
總局台北區監理所於中華民國99年1 月8 日所為之裁決處分（案
號：北監自裁字第裁40-RA0000000號）不服，聲明異議，本院裁
定如下：
    主      文
異議駁回。
    理      由
一、原處分意旨略以：異議人甲○○於民國98年11月17日晚間8
    時1 分許，駕駛車號２Ｔ－８０７７號自用小客貨車，行經
    基隆市○○○路1 巷口時，因有「駕駛人行經有燈光號誌管
    制之交岔路口闖紅燈」之違規，經警逕行舉發，填具基隆市
    警察局98年12月3 日基警交字第RA0000000 號舉發違反道路
    交通管理事件通知單，原處分機關於99年1 月8 日依道路交
    通管理處罰條例第53條第1 項、第63條第1 項第3 款等規定
    ，裁處罰鍰新台幣二千七百元，並記違規點數三點，異議人
    於同日聲明異議等情。
二、異議意旨則以：異議人確於上開時間，駕車行經前開路段，
    為警舉發，但伊當時係因地形不熟，且該交通號誌設置在分
    隔島上，受前方車輛左轉影響，未注意前行而違規。請體恤
    百姓生活困苦，無力繳納罰鍰，改判免罰云云。
三、法院之判斷：
（一）按汽車駕駛人，行經有燈光號誌管制之交岔路口闖紅燈者
      ，處新台幣一千八百元以上五千四百元以下罰鍰；汽車駕
      駛人有第53條情形者，除依原條款處罰鍰外，並予記違規
      點數三點，道路交通管理處罰條例第53條第1 項、第63條
      第1 項第3 款分別定有明文。次按汽車駕駛人之行為有闖
      紅燈情形，當場不能或不宜攔截製單舉發者，得逕行舉發
      ，道路交通管理處罰條例第7 條之2 第1 項第1 款亦有明
      文。
（二）查異議人於上開時間，駕駛系爭自用小客貨車行經前開路
      段闖紅燈，為警逕行舉發之事實，為異議人所不否認，並
      有舉發照片附卷可證，應堪信為真實。
（三）依卷附舉發照片所示，然該路段為交岔路口，設有紅綠燈
      交通號誌，且該紅綠燈號誌正常運作。是該路段之道路規
      劃，顯已考量該地車行種類、車流量、周圍道路路況，據
      此設計分向限制，駕駛人自應遵照交通號誌指示行駛，循
      序漸進，以維護交通安全。異議人未遵守燈光號誌管制闖
      紅燈直行，違規事證明確，洵堪認定。
（四）次按違反行政法上義務之行為非出於故意或過失者，不予
      處罰，行政罰法第7 條第1 項定有明文。又行經無號誌之
      交岔路口，應減速慢行，作隨時停車之準備，道路交通安
      全規則第93條第1 項第2 款亦有明文。查該路段交岔路口
      設有交通號誌，已如前述，縱異議人主張紅綠燈交通號誌
      受前車左轉影響等情屬實，異議人駕車行經前開路段，依
      法仍負有減速慢行，作隨時停車準備之注意義務，異議人
      駕車行經該路段未減速慢行，以致疏忽交通號誌，進而闖
      紅燈直行；及所稱請體恤百姓生活困苦，無力繳納罰鍰云
      云，均不能據為免責之事由。
（五）綜上所述，異議人駕駛自用小客貨車，在基隆市○○○路
      1 巷口，確有「駕駛人行經有燈光號誌管制之交岔路口闖
      紅燈」之違規，原處分機關據以裁罰，於法有據，異議人
      聲明異議為無理由，應予駁回。
四、據上論斷，應依道路交通案件處理辦法第19條，裁定如主文
    。
中    華    民    國    99    年    1     月    29    日
                  交通法庭  法  官  林鈺琅
上列正本證明與原本無異。
如不服本裁定，應於裁定送達後五日內，敘明抗告理由，向本院
提出抗告狀。
                            書記官  鍾惠萍
中    華    民    國    99    年    1     月    29    日

司法院資訊處製作；財團法人民間司法改革基金會備份。
